臺灣彰化地方法院刑事判決　　　　　　　 96年度易字第170號
公　訴　人　臺灣彰化地方法院檢察署檢察官
被　　　告　甲○○
　　　　　　　　　　號
上列被告因詐欺案件，經檢察官提起公訴（96年度偵字第128 號
），本院判決如下：
    主    文
甲○○幫助意圖為自己不法之所有，以詐術使人將本人之物交付
，處有期徒刑月，如易科罰金，以新臺幣壹仟元折算壹日。
    事    實
一、甲○○為智識健全之成年人，其可預見提供己有金融機構帳
    戶之存摺、金融卡、密碼予陌生人使用，該等帳戶有遭他人
    利用作為詐騙工具之可能，仍不違其本意，基於幫助詐欺取
    財之不確定犯意，於民國95年9 月22日至同年月26 日下午1
    時許前之某時，將其於95年9 月22日向臺北富邦銀行員林分
    行（下稱臺北富邦銀行）申辦之帳號000000000000號帳戶存
    摺、提款卡（含密碼）及印章，於當日稍晚，以宅即便寄送
    至位於彰化縣秀水鄉○○村○○街226 號「建堡」公司之方
    式，提供予真實姓名年籍不詳、自稱「林先生」之成年男子
    使用，供作「林先生」所組織之詐騙集團共同詐騙他人時提
    款、轉帳、匯款之用。嗣於95年9 月26日下午1 時許，該詐
    騙集團中5 名真實姓名年籍不詳之成年男女成員分別撥打電
    話給丙○○，訛稱丙○○抽中三泰電器公司之獎項新臺幣（
    下同）880,000 元，並表示一旦認購該公司42吋液晶電視之
    產品，所得將會捐予慈善機構云云，致丙○○陷於錯誤、同
    意認購，而於同日下午2 時59分許，至臺中商業銀行埔里分
    行匯款82,800元入甲○○所有之前開帳戶內，上揭款項82,8
    00元旋遭前開詐騙集團成員提領一空，丙○○後發覺受騙，
    報警始循線查獲。
二、案經丙○○訴由彰化縣警察局員林分局報請臺灣彰化地方法
    院檢察署檢察官偵查起訴。
    理    由
一、按被告以外之人於審判外之言詞或書面陳述，除法律有規定
    者外，不得作為證據，刑事訴訟法第159 條第1 項固定有明
    文。惟被告以外之人於審判外之陳述，雖不符第159 條之 1
    至第159 條之4之 規定，而經當事人於審判程序同意作為證
    據，法院審酌該言詞陳述或書面陳述作成時之情況，認為適
    當者，亦得為證據；當事人、代理人或辯護人於法院調查證
    據時，知有第159 條第1 項不得為證據之情形，而未於言詞
    辯論終結前聲明異議者，視為有前項之同意，同法第159 條
    之5 定有明文。查本案於本院準備程序時，被告甲○○就本
    院下列所引被告以外之人於審判外之言詞或書面陳述均同意
    作為證據，且迄至本院審理調查證據時亦未爭執上開證據之
    證據能力，本院審酌該等言詞陳述或書面陳述作成時之情況
    ，並無非法取得等不適當之情形，且經本院於審判期日依法
    進行證據之調查、辯論，被告於訴訟上之程序權，已受保障
    ，依刑事訴訟法第159 條之5 之規定，自有證據能力。
二、訊據被告甲○○固坦承有於上揭時、地向臺北富邦銀行申辦
    前揭帳戶存摺、提款卡及密碼使用之事實，然矢口否認有何
    幫助詐欺之犯行，辯稱：因信任友人許佳暄之介紹，始會與
    「林先生」電話聯繫、委託辦理貸款事宜，並提供前揭帳戶
    之存摺、提款卡、密碼等物予「林先生」，伊不知會遭人利
    用為詐欺取財之犯罪，該帳戶內有1,000 元也被領走云云。
    惟查：
（一）上揭事實，業據證人即告訴人丙○○於警訊、本院審理時
      證述明確（見臺灣彰化地方法院檢察署96 年度偵字第128
      號卷第9 、10頁，本院96年度易字第170 號卷第26、27頁
      ），並有宅急便之顧客收執聯、被告臺北富邦銀行前開帳
      戶之開戶基本資料、印鑑卡、交易明細、被害人臺中商業
      銀行之入戶電匯通知單、內政部警政署反詐騙案件紀錄表
      、南投縣政府警察局埔里分局埔里派出所詐騙帳戶通報警
      示詐騙電話斷話簡便格式表、受理各類案件紀錄表、受理
      刑事案件報案三聯單等件在卷可稽（見臺灣彰化地方法院
      檢察署96年度偵字第128 號卷第8 、12-18 頁），堪信為
      真。
（二）雖然證人乙○○於本院審理中證稱：係其告知被告曾以交
      付存摺、提款卡與「林先生」之方式，託「林先生」辦理
      貸款事宜，並提供「林先生」之行動電話號碼與被告等語
      （見本院96年度易字第170號卷第24、25頁），然被告於
      本院審理中，對於如欲向銀行借款，按理當逕向銀行行員
      洽談，而無須提供存摺、提款卡等物一情，表示瞭解（見
      本院96年度易字第170號卷第28頁），參以被告亦能填載
      申請書向臺北富邦銀行申請帳戶並領取提款卡，且對於警
      詢、偵訊、本院準備程序及審理中所詢問之問題均能理解
      陳述，此有警詢、偵訊、本院準備及審判筆錄各1份在卷
      可查，被告應為具有相當智識及社會經驗之人無疑；又任
      何人均可辦理金融帳戶存摺使用，如無正當理由，實無使
      用他人存摺、提款卡、密碼使用之理；再金融存款帳戶，
      事關存戶個人財產權益之保障，其與儲戶存摺、印章、提
      款卡相結合，專屬性、私密性更形提高，除非本人或與本
      人具密切之關係者，難認有何理由可自由使用私人之存摺
      、印鑑及提款卡，一般人亦均有應妥善保管上開物件，防
      止被他人冒用之認知，是被告辯稱提供前揭帳戶存摺、提
      款卡與陌生之「林先生」，以便向銀行辦理貸款云云，顯
      與常情有違。
（三）復近來詐欺案件頻傳，以電話通知個人中獎之不法詐騙份
      子，每每利用人頭帳戶為犯罪工具，屢經報章雜誌及其他
      新聞媒體披露，若任意提供自己帳戶等專屬性甚高之相關
      物件資料予不明人士使用，將有遭他人作為詐欺犯罪時，
      非正當資金進出之用之不法用途，此情當為具有社會生活
      經驗之成年人所得認識。酌以被告於本院審理中陳稱：伊
      只知對方叫「林先生」，因為是陌生人，所以伊會懷疑「
      林先生」是否會騙人，伊不清楚寄帳戶與貸款有何關係等
      語（見本院96年度易字第170 號卷第28頁），及證人乙○○於本院審理中證稱：被告知道我是看報紙廣告認識「林
      先生」的，當我告訴被告「林先生」之電話時，被告有懷
      疑「林先生」是否為詐騙集團等語（見本院96年度易字第
      170 號卷第24、25頁），是本件被告任意交付其帳戶資料
      予前開真實姓名年籍不詳之成年男子「林先生」，縱無證
      據證明被告明知「林先生」之犯罪態樣，然就「林先生」
      嗣後將被告交付之帳戶資料供詐欺所得之用，顯不違反被
      告本意，被告自有幫助「林先生」詐欺之未必故意甚明。
      被告所辯並未幫助他人犯詐欺取財罪云云，顯不足採。
（四）綜上所述，被告提供存款帳戶存摺及提款卡、密碼及印章
      予前揭真實姓名、年籍均不詳之成年人「林先生」，幫助
      其遂行詐欺取財犯行，事證已臻明確，被告上揭所辯，無
      非卸責之詞，不足採信，本案罪證明確，被告犯行洵堪認
      定，應予依法論科。
三、按刑法上之故意，分直接故意（確定故意）與間接故意（不
    確定故意），「行為人對於構成犯罪之事實，明知並有意使
    其發生者」為直接故意，「行為人對於構成犯罪之事實，預
    見其發生而其發生並不違背其本意者」為間接故意。查本件
    被告任意交付其帳戶存摺等物予真實姓名年籍不詳之成年男
    子「林先生」，其有容認己之帳戶資料供「林先生」作為詐
    欺犯罪時使用之不確定故意，甚為灼然，已如前述。次按刑
    法關於正犯、從犯之區別，本院所採見解，係以其主觀之犯
    意及客觀之犯行為標準，凡以自己犯罪之意思而參與犯罪，
    無論其所參與者是否犯罪構成要件之行為，皆為正犯，其以
    幫助他人犯罪之意思而參與犯罪，其所參與者，苟係犯罪構
    成要件之行為，亦為正犯，必以幫助他人犯罪之意思而參與
    犯罪，其所參與者又為犯罪構成要件以外之行為，始為從犯
    （最高法院25年上字第2253號判例要旨參照）。本件被告僅
    提供其帳戶之相關物件，為「林先生」之詐欺取財犯行提供
    助力，尚查無被告有以自己實施詐欺犯罪之意思，而與「林
    先生」有詐欺犯罪之犯意聯絡，或被告有直接參與詐欺犯罪
    構成要件行為之分擔情事，是被告屬幫助犯，而非共同正犯
    。核被告所為，係犯刑法第30 條第1 項前段、第339 條第1
    項之幫助詐欺取財罪。被告幫助他人犯前開罪名，爰依刑法
    第30 條第2 項之規定，按正犯之刑減輕之。
四、爰審酌被告素行尚佳、並無前科，有臺灣高等法院被告前案
    紀錄表1 份在卷可考，及其犯罪動機、目的、手段、提供帳
    戶予他人使用，造成犯罪偵查困難，幕後犯罪人得以逍遙法
    外，致使此類犯罪手法層出不窮，嚴重危害交易秩序與社會
    治安，另本案之被害人丙○○確因遭詐騙而受有82,800元之
    損害等節，暨念及被告其本身並未實際參與本件詐欺取財之
    犯行，責難性較小等一切情狀，量處如主文所示之刑，並諭
    知易科罰金之折算標準。又被告交付予「林先生」之前開銀
    行存摺、提款卡、印章，雖係被告供犯罪所用之物，然既已
    交付「林先生」使用，且並無約定交還之時間，顯見被告已
    有移轉其所有權予「林先生」之意。從而，上揭物品既非被
    告所有，且均非違禁物，爰不另宣告沒收。又所謂幫助犯係
    指就他人之犯罪加以助力，使其易於實施之積極的或消極的
    行為而言。其犯罪態樣與實施犯罪之正犯有異，其所處罰者
    ，乃其提供助力之行為本身，而非正犯實施犯罪之行為。因
    此幫助犯不適用責任共同之原則，對正犯所有供犯罪所用或
    因犯罪所得之物，勿庸併為沒收之宣告（最高法院88年度臺
    上字第6234號判決要旨參照）。是前開銀行存摺、提款卡、
    印章雖係上揭真實姓名、年籍均不詳之成年人「林先生」所
    有供犯罪所用之物，對於幫助犯之被告，自毋庸宣告沒收，
    附此敘明。
五、至乙○○是否涉有刑法上之幫助詐欺取財罪嫌，應由臺灣彰
    化地方法院檢察署檢察官另行偵查後，為適法之處理。
據上論斷，應依刑事訴訟法第第299 條第1 項前段，刑法第30條
第1 項前段、第2 項、第339 條第1 項、第41條第1 項前段，刑
法施行法第1 條之1 第1 項、第2 項前段，判決如主文。
本案經檢察官莊佳瑋到庭執行職務。
中　　華　　民　　國　　96　　年　　4 　　月　　17　　日
　　　　  　　刑事第八庭  審判長法  官  李雅俐
                                法  官  唐中興
                                法  官  林秉暉
以上正本證明與原本無異。
如不服本判決，應於判決送達後10日內，向本院提出上訴狀 (須
附繕本)。
告訴人或被害人對於判決如有不服具備理由請求檢察官上訴者，
其上訴期間之計算係以檢察官收受判決正本之日期為準。
中　　華　　民　　國　　96　　年　　4 　　月　　17　　日
                                書記官  梁高賓
附錄本案論罪科刑法條全文：
中華民國刑法第339條
意圖為自己或第三人不法之所有，以詐術使人將本人或第三人之
物交付者，處5 年以下有期徒刑、拘役或科或併科1,000 元以下
罰金。
以前項方法得財產上不法之利益或使第三人得之者，亦同。
前二項之未遂犯罰之。
